【裁判字號】    95,易,345
【裁判日期】    950524
【裁判案由】    詐欺等
【裁判全文】
臺灣臺南地方法院刑事判決               95年度易字第345號
公  訴  人  臺灣臺南地方法院檢察署檢察官
被      告  己○○
上列被告因詐欺等案件，經檢察官提起公訴（94年度毒偵字第
14461號）及移送併辦（95年度偵字第2983號；95年度偵緝字第
66、67號），被告於審理時就被訴事實為有罪之陳述，經本院合
議庭以簡式審判程序審理後，判決如下：
    主  文
己○○意圖為自己不法之所有，以詐術使人將本人之物交付，處
有期徒刑陸月，如易科罰金，以佰元折算壹日。
    事實及理由
一、犯罪事實：己○○因代墊其友庚○○積欠地下錢莊債務約新
    臺幣（下同）30,000餘元，原約定由庚○○購車後，以新購
    汽車向當鋪業者典當獲款後持以清償己○○，惟庚○○嗣後
    拒絕典當汽車，致使己○○前揭債權未能依約受償。庚○○
    及其妻乙○○均曾於民國93年11月間某日，委託己○○為庚○○申辦中國信託商業銀行（以下簡稱中信銀行）之現金卡
    ，為乙○○申辦上開銀行之信用卡，並均於申請書填載卡片
    郵寄地址為己○○當時之租屋處即臺南市○○街363號6樓之
    11。詎己○○因庚○○尚積欠其30,000餘元債務未行清償，
    竟思侵占庚○○與乙○○申請之現金卡與信用卡後，盜刷取
    償。並於未告知庚○○與乙○○徵得其等同意之情形下，利
    用中信銀行將庚○○所申請之中信銀行現金卡（卡號：0000
    00000000號）及乙○○所申請之中信銀行信用卡（卡號：00
    00000000000000號）寄發至其租屋處之便，意圖為自己不法
    之所有，先於93年12月初某日，在其租屋處將上開現金卡及
    信用卡各一張，予以侵占入己。得手後，又基於概括之犯意
    ，先後於附表所示之時地，以庚○○之上開現金卡至自動提
    款機預借現金48,500元，加計利息共積欠中信銀行52,224元
    。並持乙○○之前揭信用卡至自動提款機預借現金60,000元
    ，及透過網際網路線上刷卡繳付電話（信）費2,457元，加
    計手續費共計64,407元，以此不正方法使中信銀行誤信係庚○○、乙○○二人預借現金及線上刷卡，陷於錯誤而同意出
    借款項並支付電話（信）費。迄於94年2月17日，乙○○接
    獲前開中信銀行信用卡繳款通知，始發覺有異，並報警處理
    循線查獲上情。案經庚○○、乙○○、中信銀行訴由臺南市
    警察局第二分局報請臺灣臺南地方法院檢察署檢察官偵查起
    訴。
二、本件係經被告己○○於審判期日為有罪之表示，而經本院合
    議庭裁定以簡式審判程序加以審理，依刑事訴訟法第273條
    之2、第159條第2項之規定，不適用傳聞法則有關限制證據
    能力之相關規定；並得依同法第310條之2準用第454條之規
    定製作略式判決書（僅記載「證據名稱」），合先敘明。
三、證據名稱：
  (一)被告己○○於警詢及偵查中供承未獲庚○○、乙○○允許而
    侵占並盜用前揭現金卡及信用卡，並於本院審理時自白犯罪
    。
  (二)證人庚○○、乙○○、丁○○（中信銀行襄理）、薛雅芳（
    中信銀行櫃員）等人於警詢中之證言。
  (二)證人庚○○、薜雅芳於偵查中之證言。
  (三)證人庚○○於本院審理時之證言。
  (四)卷附乙○○信用卡申用明細一紙、庚○○現金卡消費明細二
    紙、ATM提款機監視器錄影翻拍照片一幀、乙○○信用卡申
    請書影本一紙、庚○○出具之（未曾使用系爭現金卡）聲明
    書影本一紙。
四、被告盜用乙○○之信用卡持以線上繳交電話（信）費之部分
    ，雖因之免除其電話費債務，但其行為之本質，係使中信銀
    行受詐用同意先行「支付」該等電話費用予和信電訊公司，
    乃屬使他人陷於錯誤而交付財物之詐欺取財行為，而非構成
    詐欺得利之罪名，附此敘明。
五、依刑事訴訟法第299條第1項前段、第273條之1第1項、第310
    條之2，刑法第56條、第335條第1項、第339條第1項、第339
    條之2第1項、第55條、第41條第1項前段，罰金罰鍰提高標
    準條例第1條前段、第2條，判決如主文。
六、檢察官（95年度偵字第2983號；95年度偵緝字第66、67號）
    移送併辦意旨略以：被告己○○明知提供身分證件及金融機
    構帳戶予他人使用，將會遭用於不法之途，竟仍基於幫助他
    人詐欺取財之概括犯意，連續為下列行為：(一)93年11月間，
    在不詳處所，將其所有之國民身份證正本，以不詳之代價，
    提供予真實姓名、年籍不詳之詐騙集團成員，申請號碼為00
    00000000號行動電話門號使用，而以此方法幫助該人犯罪。
    該姓名年籍不詳之人與其所屬詐騙集團即基於意圖為自己不
    法之所有，於同年12月17日下午2時11分許，在拍賣網站上
    佯稱欲出售數位相機，並留下己○○所申請之上開門號以資
    聯絡，經鍾憲文撥打上開電話與之聯繫買賣事宜，並依其指
    示至自動櫃員機轉帳，而將49,983元及16,003元轉帳存入至
    李旭軒（另案由臺灣臺南地方法院審理中）所申請之萬泰商
    業銀行第00000000000000號帳戶內，後因鍾憲文遲未收到商
    品，經查證後始知受騙。(二)於93年12月某日，在臺南火車站
    ，將其於同年月20日向彰化銀行臺南分行所申請第00000000
    000000000號帳戶之存摺、提款卡，以不詳代價，交付予真
    實姓名、年籍均不詳之詐騙集團成員使用。該詐欺集團成員
    ，即於同年月29日上午，撥打電話予甲○○，佯裝為國稅局
    人員，以退稅為由，要求對方操作自動櫃員機，甲○○因而
    陷於錯誤，遂依該詐欺集團成員之指示，前往匯款19,223元
    至己○○前開彰化銀行帳戶內，後經甲○○查證未有前揭情
    事，始知受騙。(三)於94年6月底，由戊○○提供不知情之陳
    慶祥所申請之中國信託商業銀行第0000000000000000號帳戶
    之存摺、提款卡予己○○（戊○○所涉詐欺部分，另聲請簡
    易判決處刑），再由己○○出面，以不詳代價，在不詳處所
    ，交付予真實姓名、年籍均不詳綽號「阿猴」之詐騙集團成
    員使用。該詐欺集團成員，即於同年7月5日下午3時30分，
    撥打電話予丙○○，佯裝為中國信託商業銀行人員，以尚有
    卡費未清償為由，要求對方匯款，丙○○因而陷於錯誤，遂
    依其指示，先後匯款99,000元及31,000元至陳慶祥前開中國
    信託商業銀行帳戶內，後經丙○○查證未有前揭情事，始知
    受騙。因認被告上述連續幫助詐欺取財行為，與本件經論罪
    科刑之詐欺取財行為，存有連續犯之裁判上一罪關係。然查
    ，本件被告所涉詐欺取財罪名部分，行為模式係「盜用乙○○之信用卡繳交電話費」。而上述移送併辦之幫助詐欺取財
    行為，則係「提供身份證、金融機構帳戶予詐騙集團成員遂
    行詐欺取財」。二者之間行為之方法顯然有所不同，不能認
    為係基於一個概括犯意而反覆實施之行為。故移送併辦部分
    之行為與本件詐欺取財部分經論罪科刑之行為，不能認為具
    有連續犯之裁判上一罪關係，自非起訴效力所及之範圍，本
    院無權併予審理，應退由檢察官另為適法之處理，併此敘明
    。
七、如不服本判決，應於判決送達後10日內，向本院提出上訴書
    狀。
中    華    民    國    95    年    5     月    24    日
                  刑事第四庭  審判長法  官  宋明中
                                    法  官  朱中和
                                    法  官  陳欽賢
以上正本證明與原本無異。
                                    書記官  陳麗雅
中    華    民    國    95    年    5     月    24    日
附錄本案論罪科刑法條全文：
中華民國刑法第335條第1項
意圖為自己或第三人不法之所有，而侵占自己持有他人之物者，
處 5 年以下有期徒刑、拘役或科或併科 1 千元以下罰金。
中華民國刑法第339條第1項
意圖為自己或第三人不法之所有，以詐術使人將本人或第三人之
物交付者，處5年以下有期徒刑、拘役或科或併科1千元以下罰金
。
中華民國刑法第339條之2第1項
意圖為自己或第三人不法之所有，以不正方法由自動付款設備取
得他人之物者，處3年以下有期徒刑、拘役或1萬元以下罰金。
附表：
┌───┬─────┬────┬──────┬────┐
│      │盜刷信用  │        │            │        │
│ 編號 │卡及現金  │  地點  │  金額      │ 備註   │
│      │卡之日期  │        │            │        │
├───┼─────┼────┼──────┼────┤
│ １   │９３年１２│臺南市中│預借現金２萬│盜用劉育│
│      │月８日晚上│西區友愛│元          │成之上開│
│      │９時１６分│街３１８│            │現金卡  │
│      │許        │號郵局提│            │        │
│      │          │款機    │            │        │
├───┼─────┼────┼──────┼────┤
│ ２   │９３年１２│同上    │預借現金２萬│盜用劉育│
│      │月８日晚上│        │元          │成之上開│
│      │９時１７分│        │            │現金卡  │
│      │許        │        │            │        │
│      │          │        │            │        │
├───┼─────┼────┼──────┼────┤
│ ３   │９３年１２│同上    │預借現金８千│盜用劉育│
│      │月８日晚上│        │元          │成之上開│
│      │９時１８分│        │            │現金卡  │
│      │許        │        │            │        │
├───┼─────┼────┼──────┼────┤
│ ４   │９３年１２│臺南市中│預借現金５百│盜用劉育│
│      │月８日晚上│西區金華│元          │成之上開│
│      │９時５４分│路三段１│            │現金卡  │
│      │許        │７６號匯│            │        │
│      │          │豐銀行提│            │        │
│      │          │款機    │            │        │
├───┼─────┼────┼──────┼────┤
│ ５   │９３年１２│臺南市金│ 預借現金２ │盜用林智│
│      │月１１日零│華路四段│ 萬元（另加 │萍之上開│
│      │晨１時２６│２１２號│ 計手續費６ │信用卡  │
│      │分許      │「中信銀│ ５０元）   │        │
│      │          │行」西臺│            │        │
│      │          │南分行提│            │        │
│      │          │款機    │            │        │
├───┼─────┼────┼──────┼────┤
│ ６   │９３年１２│ 同上   │ 預借現金２ │盜用林智│
│      │月１１日下│        │ 萬元（另加 │萍之上開│
│      │午２時４分│        │ 計手續費６ │信用卡  │
│      │許        │        │ ５０元）   │        │
├───┼─────┼────┼──────┼────┤
│ ７   │９３年１２│ 同上   │ 預借現金２ │盜用林智│
│      │月１１日下│        │ 萬元（另加 │萍之上開│
│      │午２時５分│        │ 計手續費６ │信用卡  │
│      │許        │        │ ５０元）   │        │
├───┼─────┼────┼──────┼────┤
│ ８   │９３年１２│線上繳付│ ２４５７元 │盜用林智│
│      │月１１日晚│和信電訊│            │萍之上開│
│      │上６時２３│公司電話│            │信用卡  │
│      │分許      │（信）費│            │        │
│      │          │        │            │        │
│      │          │        │            │        │
└───┴─────┴────┴──────┴────┘


司法院資訊處製作；財團法人民間司法改革基金會備份。
